臺灣高等法院高雄分院民事判決　九十一年度上易字第一一九號
　　　上　訴　人　　乙○○
　　　被　上訴人　　甲○○
右當事人間請求確認債權不存在等事件，上訴人對於中華民國九十一年四月十八日臺
灣高雄地方法院九十一年訴字第五一三號第一審判決提起上訴，及於本院為訴之追加
，本院判決如左：
      主      文
上訴及追加之訴均駁回。
第二審訴訴訟費用由上訴人負擔。
      事實及理由
一、上訴人於本院追加請求確認被上訴人對上訴人就新台幣（下同）六十二萬三千六
    百元自民國八十七年六月五日起至清償日止，按年息百分之六計算之利息不存在
    ，屬於擴張應受判決事項之聲明，依民事訴訟法第四百四十六條第一項但書規定
    ，應予准許，無須對造同意，合先明。
二、本件上訴人主張：上訴人與被上訴人雖於八十七年五月八日上午十時，就台灣高
    雄地方法院（下稱高雄地院）八十六年度訴字第二五一○號債務人異議之訴等事
    件，成立訴訟上和解，和解條件第一項為：「上訴人願給付被上訴人八十八萬三
    千七百六十四元，其中二十萬七千六百六十四元自八十七年六月五日起於每月五
    日給付五千元，直到清償為止；其餘六十七萬六千一百元，自民國八十七年六月
    五日起於每月五日給付二千五百元，至清償日止」，惟關於上訴人願給付被上訴
    人之八十八萬三千七百六十四元，除二十萬七千六百六十四元之部分係上訴人積
    欠被上訴人之金額外，其餘之六十七萬六千一百元，均係訴外人巫源貴積欠被上
    訴人之金額，並非上訴人所積欠，被上訴人以上開和解筆錄為執行名義，就上訴
    人在高雄市苓雅區中正國民小學每月薪資收取二千五百元，自有未合等情，求為
    ：(一)確認被上訴人對上訴人之債權六十七萬六千一百元不存；(二)撤銷高雄地院九
    十一年度執字第二七六一號強制執行事件所為之強制執行程序（原判決確認被上
    訴人對上訴人之債權超過六十二萬三千六百元之部分不存在，及高雄地院九十一
    年度執字第二七六一號強制執行事件，被上訴人就超過六十二萬三千六百元部分
    ，對上訴人所為之強制執行程序應予撤銷，而駁回上訴人其餘請求；上訴人則上
　　訴及追加聲明如後）。
三、被上訴人則以：訴外人巫源貴所積欠被上訴人之款項，上訴人已在高雄地院八十
    六年度訴字第二五一○號之和解筆錄中自願承擔，且被上訴人僅就和解筆錄上訴
    人未履行部分六萬元聲請強制執行等語，資為抗辯。
四、兩造之聲明：
   (一)上訴人方面：(1)原判決關於上訴人敗訴部分廢棄。(2)確認被上訴人對上訴人之
     債權六十二萬三千六百元不存在及自八十七年六月五日起至清償日止，按年息
     百分之六計算之利息不存在。(3)高雄地院九十一年度執字第二七六一號清償票
     款強制執行事件所為之強制執行程序應予撤銷。
   (二)被上訴人方面：上訴駁回。
五、查被上訴人執有上訴人八十三年五月一日簽發票號第四九九二號面額四十九萬四
    千元及八十四年六月一日簽發票號第一六九八二八號面額一百十八萬七千三百元
    本票各一張，經提示不獲付款，嗣經高雄地院八十六年度票字第一０八四四號及
    本院八十六年度抗字第九五九號民事裁定准許本票強制執行確定，被上訴人即以
    該本票確定裁定為執行名義，並就其中一百十八萬七千三百元，及自八十四年七
    月一日起至清償日止，按年息百分之六計息，為聲請執行金額，經執行法院八十
    六年度執字第二一六九四號強制執行，上訴人於該執行程序中提起債務人異議之
    訴，聲明請求確認被上訴人就上開面額四十九萬四千元本票債權不存在，並不得
    為強制執行，及面額一百十八萬七千三百元本票其金額超出二十萬九千五百八十
    一元部分之債權不存在，並不得為強制執行，嗣兩造於八十七年五月八日，在高
    雄地院八十六年度訴字第二五一○號，成立訴訟上和解，和解條件第一項為：「
    上訴人願給付被上訴人八十八萬三千七百六十四元，其中二十萬七千六百六十四
    元自八十七年六月五日起於每月五日給付五千元，直到清償為止；其餘六十七萬
    六千一百元，自民國八十七年六月五日起於每月五日給付二千五百元，至清償日
    止」，第二項為「被上訴人願撤銷高雄地院八十六年度票字第一０八四四號對上
    訴人之強制執行，並當庭交還上訴人票號四九九二，票面金額四十九萬四千元，
    發票日八十三年五月一日之本票一紙。」第三項為「兩造其餘請求拋棄」，被上
    訴人即以上開原法院八十六年度訴字第二五一○號和解筆錄為執行名義，聲請執
    行法院以九十一年度執字第二七六一號強制執行，以上事實，有本院調來高雄地
    院八十六年度訴字第二五一０號民事案卷及九十一年度執字第二七六一號強制執
    行卷可稽，並為兩造所不爭執，自堪信為真實。
六、關於上訴人請求確認被上訴人對上訴人之債權六十二萬三千六百元不存在之部分
    ：
  (一)查上訴人對於尚欠被上訴人六十二萬三千六百元之事實，並不爭執（本院卷一八
  　頁），上訴人雖主張和解筆錄所載六十七萬六千一百元，係訴外人巫源貴積欠被
  　上訴人之金額，並非上訴人所欠云云。經查，上開債務，縱係訴外人巫源貴積欠
  　被上訴人，惟上訴人既已於上開訴訟程序與被上訴人達成和解，承擔該部分債務
　  ，則於兩造成立訴訟上和解時，該債務已移轉於上訴人，上訴人自應受該和解內
    容之拘束，不得再行主張系爭債務不存在。至上訴人另主張：和解成立後，被上
    訴人又與訴外人巫源貴達成和解，約定由巫源貴每個月將二千五百元交予上訴人
    ，再由其轉交被上訴人云云，固提出立據人為巫源貴之文書一紙為證，然觀諸該
    紙文書僅有「立據人」之簽名，而無其他當事人或關係人之簽名、印文，形式上
    已無足證明係一雙方當事人之協議，又其內容係記載「我欠甲○○（即被上訴人
    ）六十七萬六千一百元，因由乙○○（即上訴人）與甲○○達成和解，本人同意
    ，自民國八十七年六月五日起每月五日給付二千五百元予乙○○，由其轉交甲○
    ○，至償還債額為止」（原審卷一一頁），依其文意，尚不足証明係訴外人巫源
    貴與被上訴人間之協議，是上訴人此部分主張，自無可取。
  (二)被上訴人對於上訴人雖有六十七萬六千一百元之債權，惟上訴人自八十七年六月
    五日起至九十年一月五日止，每月給付被上訴人二千五百元，共計已清償被上訴
    人五萬二千五百元之事實，業據上訴人提出郵政存簿儲金無摺存款單影本十九張
    、還款明細表為證（原審卷一二至二八頁），且為被上訴人所不否認，堪信為真
    實。則被上訴人對於上訴人之六十七萬六千一百元之債權，其中五萬二千五百元
    之部份，已因上訴人清償而歸於消滅，故被上訴人對於上訴人之債權尚有六十二
    萬三千六百元（六十七萬六千一百元扣除五萬二千五百元）存在，堪可認定。
七、關於確認被上訴人對上訴人債權六十二萬三千六百元自八十七年六月五日起至清
　　償日止按年息百分之六計算之利息不存在之部分：
    上訴人主張原執行法院九十一年度執字第二七六一號強制執行事件，九十一年一
    月二十二日執行命令，因有自八十七年六月五日起至清償日止按年息百分之六計
    算利息之記載，因此請求確認該利息部分不存在云云，經查，本件執行法院九十
    一年度執字第二七六一號強制執行事件，係以原法院八十六年度訴字第二五一○
    號和解筆錄為執行名義，而該和解筆錄並無上開自八十七年六月五日起至清償日
　　止按年息百分之六計算利息之記載，且被上訴人就利息債權不存在之事實並不爭
    執（本院卷三七頁）是上訴人請求確認六十二萬三千六百元自八十七年六月五日
    起至清償日止，按年息百分之六計算之利息不存在，並無確認之利益，應予駁回
    。至原執行法院九十一年度執字第二七六一號強制執行事件，九十一年一月二十
    二日執行命令，說明事項一，固記載自八十七年六月五日起至清償日止按年息百
    分之六計算利息之記載等語，係屬錯誤，惟應由上訴人依強制執行法第十二條規
    定，向執行法院聲明異議，始為適法。
八、關於上訴人請求撤銷高雄地院九十一年度執字第二七六一號清償票款強制執行事
    件所為之強制執行程序部分：
  (一)原判決就上開強制執行事件，駁回上訴人請求撤銷六十二萬三千六百元強制執行
    程序部分：查執行法院九十一年度執字第二七六一號清償票款強制執行事件，係
    以原法院八十六年度訴字第二五一○號和解筆錄為執行名義，該和解筆錄並未有
    上訴人一期不履行債務，視為全部到期之記載，被上訴人僅就該和解筆錄到期未
    履行部分總計六萬元，聲請強制執行，有被上訴人民事強制執行狀附上開執行卷
    可稽，並為兩造所不爭執。執行法院就上開和解筆錄所載六十七萬六千一百元發
　　執行命令，係執行方法是否適當之問題，上訴人已依強制執行法第十二條規定，
　　向執行法院聲明異議，請求救濟，應由執行法院予以裁決，其逕訴請撤銷該強制
　　執行程序，於法並無依據，不應准許。
  (二)原判決就上開強制執行事件，超過六十二萬三千六百元之強制執行程序，准予撤
    銷部分：按第二審上訴，為當事人對於所受不利益之第一審終局判決聲明不服之
    方法，在第一審受勝訴判決之當事人，自無許其提起上訴之理（最高法院二十二
    年上字第三五七九號判例參照）。原法院關於上開強制執行事件，超過六十二萬
    三千六百元之強制執行程序部分，依上訴人請求准予撤銷，而為上訴人勝訴判決
    ，依上說明，上訴人此部分上訴，自屬不應准許，應予駁回。
九、綜上所述，上訴人請求確認被上訴人對上訴人之債權六十二萬三千六百元不存在
    ，及請求撤銷高雄地院九十一年度執字第二七六一號清償票款強制執行事件所為
    六十二萬三千六百元之強制執行程序，為無理由，不應准許。原審此部分為上訴
    人敗訴之判決，並無不合，原審駁回撤銷上開強制執行事件六十二萬三千六百元
　　金額之強制執行程序，理由雖有不同，但結果並無不合，仍應予維持。上訴意旨
　　指摘原判決就上開部分不當，求予廢棄，為無理由，應予駁回。至原審就超過六
　　十二萬三千六百元之強制執行程序予以撤銷，而為上訴人勝訴判決，上訴人非受
    不利益之人，其此部分上訴，自無理由，應予駁回。另上訴人於本院追加請求確
    認被上訴人對上訴人六十二萬三千六百元自八十七年六月五日起至清償日止，按
    年息百分之六計算之利息不存在部分，亦屬無據，應一併駁回。
十、據上論結，本件上訴及追加之訴均無理由，依民事訴訟法第四百四十九條第一、
    二項、第七十八條，判決如主文。
中　　　華　　　民　　　國　　九十一　　年　　　八　　　月　　　八　　　日
                                      臺灣高等法院高雄分院民事第二庭
~B1審判長法官　簡色嬌
~B2法　　　官　陳真真
~B3法　　　官　曾錦昌
右為正本係照原本作成。
不得上訴。
中　　　華　　　民　　　國　　九十一　　年　　　八　　　月　　　十二　　日
~B法院書記官　張文斌
